臺灣高等法院刑事裁定
111年度聲再字第492號
聲  請  人
即受判決人  林建成


代  理  人  林健群律師
            謝瓊萱律師
上列聲請人即受判決人因違反毒品危害防制條例案件，對於本院
110年度上訴字第2129號，中華民國110年10月21日第二審確定判
決（起訴案號：臺灣宜蘭地方檢察署109年度偵字第2277號），
聲請再審，本院裁定如下：
    主  文
再審之聲請駁回。
    理  由
一、聲請意旨略以：
  ㈠聲請人即受判決人林建成（下稱聲請人）前因販賣第二級毒
    品予陳克洲，經本院以110年度上訴字第2129號判決確定（
    下稱原確定判決），惟另案臺灣宜蘭地方法院（下稱宜蘭地
    院）108年度訴字第145號案件檢察官於108年7月2日審判程
    序時，已將其起訴犯罪事實更正為：「起訴書附表3的部分
    ，請求更正為林建成販賣給陳克洲，陳克洲再販賣給李驥明
    ，也就是應係個別販賣而非共同販賣」，則該案及經上訴後
    之本院109年度上訴字第1740號案件（下合稱另案）所審理
    之犯罪事實自為聲請人於108年1月1日23時2分後之某時許販
    賣第二級毒品予陳克洲，原確定判決之犯罪事實亦為聲請人
    於108年1月1日晚上11時2分後之某時許販賣第二級毒品予陳
    克洲，另案與本案應屬同一犯罪事實，聲請人應為免訴之判
    決。
  ㈡依本院108年度上訴字第3128號判決內容所載：「觀諸證人陳
    克洲於警詢、偵查及原審審理時固證稱有於該判決附表三編
    號1、2所示2次時地與被告林建成相約見面並交易第二級毒
    品甲基安非他命各1包，金額各2千元之情節（非本案之另次
    犯行，見1591偵卷一第19頁正面、第21頁正面，1591偵卷二
    第137頁反面、第138頁正面，原審卷第112頁正面至第113頁
    正面、第114頁正、反面），然於本院審理時則改稱：全部
    行為都我一人所為，與林建成無關。關於之前會說林建成有
    拿毒品給我，是因為我要跟他借錢，他沒借我，我請他幫忙
    事情，他也沒幫等語（見本院卷第202、209、213、267、27
    4頁）。顯見證人陳克洲就該判決附表三編號1、2所示2次毒
    品交易所述前後不一，非無瑕疵，憑信性已非無疑。再徵諸
    證人陳克洲依其原先所述係向被告林建成購買毒品之施用毒
    品者，縱其指證被告林建成有前開2次販賣甲基安非他命情
    節，然仍屬施用毒品者之指證，依上開說明，不得僅因其證
    言於偵查或法院審理中有經具結、與被告林建成間並無怨隙
    或過節，遽認即可補強其指證為實。」可知，本院上開判決
    已認定共同被告陳克洲之供述憑信性已屬有疑。然原確定判
    決卻採用共同被告陳克洲之供述，做成不利聲請人之認定，
    相同內容卻為不同之認定，有違憲法平等原則。共同被告陳
    克洲供述部分前後矛盾，不具憑信性，不得為不利聲請人之
    認定。原確定判決卻與本院108年度上訴字第3128號判決為
    相反之認定，此點確已有疑，倘與本院108年度上訴字第312
    8號判決採相同認定，共同被告陳克洲之供述無法作為認定
    聲請人本案犯罪行為之依據。
  ㈢依證人李驥明及陳克洲所述可知，證人李驥明未與聲請人見
    過面，亦無聲請人聯繫方式，於此情形下，證人李驥明之證
    詞至多僅能證明陳克洲有將第二級毒品提供予證人李驥明，
    無法進步證明陳克洲之第二級毒品來源即為聲請人。
　㈣通訊監察譯文未有提及任何交易暗語，而蒐證照片亦無拍攝
    到聲請人與陳克洲之交易畫面，亦無法證明聲請人有販賣第
    二級毒品予陳克洲之事實。由上可知，客觀證據並無法證明
    聲請人確實有販賣第二級毒品甲基安非他命予陳克洲之情況
    ，亦無法依客觀事實推定聲請人主觀上有販賣第二級毒品甲
    基安非他命之犯意，自無法認定聲請人有為本案相關犯罪事
    實，爰依刑事訴訟法第420條第1項第6款、第3項之規定聲請
    再審云云。
二、按刑事訴訟法第420條第1項第6款關於得為再審之原因規定
    ，雖經修正為「因發現新事實或新證據，單獨或與先前之證
    據綜合判斷，足認受有罪判決之人應受無罪、免訴、免刑或
    輕於原判決所認罪名之判決者」，並增列第3項：「第1項第
    6款之新事實或新證據，指判決確定前已存在或成立而未及
    調查斟酌，及判決確定後始存在或成立之事實、證據」，但
    仍須以該所稱的新事實或新證據，確實足以動搖原確定判決
    所認定的犯罪事實，亦即學理上所謂的確實性（或明確性、
    顯著性）要件，方能准許再審。又法院對於受判決人利益有
    重大關係之事項，為查明再審之聲請有無理由，固得依職權
    調查證據。惟再審聲請人提出之新事實或新證據，倘從形式
    上觀察，並不影響原確定判決認定犯罪事實之事實或證據基
    礎，欠缺動搖原確定判決之可能性，既不得據以聲請再審，
    自無調查之必要（最高法院110年度台抗字第423號裁定意旨
    參照）。　　
三、經查：
　㈠另案臺灣宜蘭地方檢察署（下稱宜蘭地檢署）108年度偵字第
    1591、1846號起訴書係起訴聲請人於108年1月1日23時2分後
    某時許，聲請人及陳克洲共同以新臺幣（下同）2000元之價
    格，販賣第二級甲基安非他命1包予李驥明之事實（下稱起
    訴事實）。經宜蘭地院以108年度訴字第145號受理後，檢察
    官於108年7月2日審判程序時，將起訴犯罪事實更正為：「
    起訴書附表3的部分，請求更正為林建成販賣給陳克洲，陳
    克洲再販賣給李驥明，也就是應係個別販賣而非共同販賣」
    ，而經歷審法院分別為下列判決：
　⒈宜蘭地院於108年7月29日以108年度訴字第145號判決（下稱
    原判決）認聲請人於108年1月1日23時2分後之某時許以4000
    元販賣第二級毒品甲基安非他命予陳克洲部分判處有期徒刑
    8年。經聲請人與檢察官上訴後，本院於109年1月8日以108
    年度上訴字第3128號判決認定檢察官係就起訴事實起訴，原
    判決則認定係聲請人以4000元之價格販賣第二級毒品甲基安
    非他命予陳克洲（下稱原判決事實）。起訴事實全未敘及原
    判決事實所認定聲請人販賣甲基安非他命予陳克洲及收取價
    金並交付毒品情形，顯難認與原判決事實之社會基本事實同
    一，亦即起訴書與原判決所認定之犯罪事實，並非具有基本
    社會事實同一性，檢察官對聲請人此部分犯罪事實之「更正
    」，因足影響犯罪事實同一性之認定，不生訴訟上之效力。
    原判決漏未就起訴事實加以審判，而逕依檢察官變更後之犯
    罪事實即判決事實判處聲請人有罪，有已受請求之事項未予
    判決，及未受請求之事項予以判決之違法，就原判決事實有
    罪之訴外裁判部分予以撤銷確定，並敘明原判決對起訴事實
    部分，係就檢察官依法起訴而已受請求之事項未予判決，應
    另為判決。
　⒉宜蘭地院另於109年4月24日以108年度訴字第145號補充判決
    就起訴事實部分認聲請人無罪。經檢察官上訴後，本院於10
    9年8月12日以109年度上訴字第1740號判決上訴駁回確定。
　⒊宜蘭地檢署檢察官另行以109年度偵字第2277號就經本院108
    年度上訴字第3128號認定訴外裁判之犯罪事實即原判決事實
    部分予以起訴，經宜蘭地院以110年度訴字第47號判決判處
    有期徒刑7年6月，聲請人上訴後，經本院於110年10月21日
    以110年度上訴字第2129號即原確定判決駁回上訴，再經聲
    請人上訴後，最高法院以111年度台上字第356號駁回上訴確
    定。
　　依上開說明，二案顯非相同犯罪事實之同一案件，業經上開
    判決論述明確。聲請人徒憑己意認其犯行既經檢察官於108
    年7月2日審判程序更正並經歷審判決確定後，即屬同一犯罪
    事實之同一案件，據以聲請再審，顯與刑事訴訟法第420條
    第1項各款規定得聲請再審之要件不合，此部分聲請顯無理
    由。
　㈡聲請意旨雖指稱：陳克洲供述部分前後矛盾，應不具憑信性
    等語，惟陳克洲已於另案偵查時具結及第一審審理時到庭接
    受交互詰問（108年度訴字第145號卷第113、114頁背面至第
    116頁），且與證人李驥明於偵查及另案審理時之證述互核
    相符，復參酌編號B1-5至B1-8被告與證人陳克洲之通訊監察
    譯文、編號A2-1、A2-2證人陳克洲與證人李驥明之通訊監察
    譯文、證人李驥明駕車至宜蘭縣礁溪鄉三皇路與龍泉路路口
    ，由陳克洲下車走至對面雜貨店旁與聲請人接洽見面交談後
    ，陳克洲再上車後離去之編號B1-11至B1-16蒐證照片足資佐
    證，且有搜索扣押筆錄、扣押物品目錄表在卷可稽，及在被
    告居處扣得之行動電話等相關事證足資補強證明陳克洲證詞
    之憑信性，亦由原確定判決依據卷內事證詳予說明，聲請人
    核係對於原確定判決已經調查評價、判斷的證據，再為一己
    的爭執，嗣經原確定判決加以審認並詳加說明，經核並無違
    背一般經驗法則及論理法則之情事，況證據取捨之採證問題
    ，為事實審法院自由判斷裁量權之行使，亦即事實審法院依
    憑論理法則及經驗法則，本其自由心證對證據予以取捨及判
    斷所為之結果，核屬其職權之適法行使，自難徒憑聲請人之
    己見或主觀臆測之詞，任意主張對證據有相異之評價，以此
    指摘原確定判決不當為由而聲請再審。
　㈢聲請意旨復指稱：證人李驥明之證詞無法證明陳克洲之第二
    級毒品來源為聲請人，通訊監察譯文未有提及任何交易暗語
    ，蒐證照片無拍攝到聲請人與陳克洲之交易畫面，亦無法證
    明聲請人有販賣第二級毒品予陳克洲之事實云云。然原確定
    判決業於理由欄詳予說明聲請人所辯上開各節何以無足採取
    ，及判斷證人李驥明之證詞、通訊監察譯文及蒐證照片與所
    證事實相符之理由（原確定判決第5至15頁），而經核上開
    聲請意旨所述情節，在原確定判決前已存在及顯現，業經原
    審據依法調查之結果，本於論理法則、經驗法則，本其自由
    心證予以取捨證據及判斷，聲請意旨此部分所指係對原確定
    判決所認定之事實以及詳為說明審酌之事項持相異評價，揆
    諸前揭說明，自不能以此為由聲請再審。
　㈣聲請人固聲請傳訊陳克洲到庭作證其於另案偵查及第一審審
    理時之供述係挾怨報復等情，惟原確定判決已就陳克洲於偵
    查及另案第一審之證述均屬真實等節逐一說明論述綦詳，詳
    如上述，並非新證據。本院上訴審判決已依調查證據之結果
    ，審酌全案事證，並本於自由心證就聲請人之犯行詳為論敘
    ，則上開調查證據之聲請，恝置原確定判決所為明白論斷，
    仍就已為原確定判決指駁之理由再事爭辯，依形式上觀察，
    該證據方法顯然不足以動搖原判決，而改為對聲請人更有利
    之判決，自無調查必要。
四、綜上所述，本件再審之聲請，係就原確定判決依法調查之結
    果，本於論理法則、經驗法則，取捨證據後所認定之事實，
    並已經詳為說明審酌之事項再重為爭執其內容，是本件聲請
    核與刑事訴訟法第420條第1項第6款所定再審之要件不相符
    ，為無理由，應予駁回。
據上論斷，應依刑事訴訟法第434條第1項，裁定如主文。　　
中　　華　　民　　國　　111 　年　　11　　月　　23　　日
                  刑事第二十二庭審判長法　官  蔡廣昇
                                      法　官  汪怡君
                                      法　官  許文章
以上正本證明與原本無異。
如不服本裁定，應於收受送達後十日內向本院提出抗告狀。
                                      書記官  陳盈芝
中　　華　　民　　國　　111 　年　　11　　月　　23　　日